臺灣臺北地方法院民事判決      
                                   105年度家婚聲字第22號
                                   105年度婚字第257號
聲 請 人即
反請求被告　甲○○
訴訟代理人　蔡岳泰律師
複 代理 人　翁毓琦律師
相 對 人即
反請求原告　乙○○

訴訟代理人　劉祥墩律師
            劉宇倢律師
            張雅喻律師
上列當事人間請求履行同居及離婚等事件，本院於中華民國106
年9 月19日言詞辯論終結，判決如下：
    主  文
聲請駁回。
聲請程序費用由聲請人負擔。
准反請求原告與反請求被告離婚。
對於兩造所生未成年子女甲○○（女、九十五年十一月十五日生
、身分證統一編號：Z○○○○○○○○○號）、乙○○（女、
九十九年四月二十八日生、身分證統一編號：Z○○○○○○○
○○號）權利義務之行使或負擔，由兩造共同任之，由反請求原
告擔任主要照顧者。反請求被告得依如附表所示之時間及方式與
甲○○、乙○○會面交往。
反請求被告應自本判決確定之日起至未成年子女甲○○、乙○○
分別成年之日止，按月於每月五日前給付反請求原告關於甲○○
、乙○○之扶養費每人每月各新臺幣壹萬捌仟玖佰捌拾肆元，如
遲誤一期履行，其後六期喪失期限利益。
反請求訴訟費用由反請求被告負擔。
    事實及理由
壹、程序方面：
    按離婚事件，為乙類事件，除別有規定外，適用家事訴訟程
    序之規定，此觀諸家事事件法第3 條第2 項第2 款、第37條
    規定即明。而數家事訴訟事件，或家事訴訟事件及家事非訟
    事件請求之基礎事實相牽連者，得向就其中一家事訴訟事件
    有管轄權之家事法院合併請求，不受民事訴訟法第53條及第
    248 條規定之限制。前項情形，得於第一審或第二審言詞辯
    論終結前為請求之變更、追加或為反請求；又法院就家事事
    件法第41條第1 項至第3 項所定得合併請求、變更、追加或
    反請求之數宗事件，應合併審理、合併裁判；法院就前項合
    併審理之家事訴訟事件與家事非訟事件合併裁判者，除別有
    規定外，應以判決為之，家事事件法第41條第1 項、第2 項
    、第42條第1 項前段、第2 項均有明文。本件聲請人即反請
    求被告（下稱聲請人）於民國105 年4 月12日向本院提起請
    求相對人履行同居義務事件（即本院105 年度家婚聲字第22
    號），嗣後相對人即反請求原告（下稱相對人）於105 年5
    月10日亦具狀反請求離婚等事件（即本院105 年度婚字第25
    7 號），並於105 年11月9 日具狀追加請求給付子女扶養費
    事件（見105 年度婚字第257 號卷，下稱婚卷，第69頁及反
    面）。聲請人聲請及相對人反請求、追加內容，雖分屬家事
    非訟及訴訟事件，但請求之基礎事實相牽連，揆諸前揭規定
    ，於法並無不合，自應合併審理、裁判。
貳、實體方面：
一、聲請人聲請及反請求答辯意旨：
  ㈠聲請意旨略以：兩造於 95 年 1 月 8 日結婚，婚後育有二
    名未成年子女甲○○（ 95 年 11 月 15 日生）、乙○○（99 
    年4 月28日生），相對人有與聲請人同居生活之義務，惟相
    對人於104 年無故離家不歸，更未經聲請人同意將二名未成
    年子女擅自帶走，爰依民法第1001條規定，請求相對人應與
    聲請人同居。並聲明：相對人應與聲請人同居。
  ㈡反請求答辯意旨略以：兩造結婚以來，均由聲請人負擔家庭
    生計及二名未成年子女生活費及學費，甚至相對人母親之房
    屋修繕貸款亦係以聲請人名義貸款及清償，雖相對人曾有家
    庭暴力通報紀錄，但嗣後就其通報案件，均將其保護令聲請
    撤回或未聲請保護令，足證聲請人根本無家庭暴力行為。況
    且，縱認兩造婚姻有無法維持之事由，亦係因相對人無故未
    履行同居義務，且擅自攜帶未成年子女離家所致，應可歸責
    於相對人，自不得請求離婚。又相對人擅將二名未成年子女
    攜離兩造共同住處，致聲請人無法與未成年子女維繫及培養
    父女感情，阻礙聲請人與未成年子女建立良好之父女依附關
    係，妨礙聲請人行使或負擔未成年子女之權利義務，且在相
    對人離家與未成年子女共同生活期間，相對人亦未善盡責任
    ，致學校及安親班老師須耗費更多心力，安撫及教育兩造未
    成年子女，相對人顯不適任二名未成年子女之親權人等語，
    資為抗辯。並聲明：駁回相對人之反請求。
二、相對人答辯及反請求主張意旨：
  ㈠答辯意旨略以：聲請人自99年後即性情丕變，稍有不順即對
    相對人大聲辱罵、咆哮、斥責，甚至有動手毆打相對人或是
    推相對人去撞牆、以手邊之物砸向相對人等行為，聲請人屢
    次動手後均表達悔意，而相對人為求家庭和諧，亦未再追究
    。詎料104 年10月間，聲請人再度毆打相對人，致相對人受
    有上背部、後頸多處挫傷、左上臂挫傷併皮下出血等傷害，
    並向相對人咆哮，要求相對人滾出去，相對人長期受聲請人
    不堪同居之虐待，方攜帶二名未成年子女離家生活，實有不
    能同居之正當理由等語，資為抗辯。並聲明：駁回聲請。
  ㈡反請求主張意旨略以：聲請人自99年起即對相對人施以肢體
    及言語暴力，迄今仍持續不斷對相對人及未成年子女施以精
    神壓迫及言詞暴力，令相對人及子女長期生活在恐懼中，顯
    該當不堪同居虐待之離婚事由。又相對人長期以來，已用盡
    各種方式勸說聲請人，惟聲請人僅口頭敷衍承諾悔改，但行
    為仍未改變，甚或變本加厲，動輒對未成年子女施以怒罵三
    字經等言語暴力，對未成年子女產生負面影響，一般人均無
    法忍受，兩造實已無法回復圓滿、安全、幸福之家庭生活，
    顯屬婚姻已生破綻而無回復之希望。再者，兩造所生未成年
    子女方值10歲及6 歲，正是需要母親照顧之年齡，且兩名子
    女自出生起即由相對人親自照顧撫育，感情深厚，亦最了解
    其身心發展及情緒需求，子女亦均表達希與相對人同住之意
    願，反觀聲請人時因情緒不穩而有言語暴力行為，及灌輸子
    女對相對人之負面想法等情，足見相對人應較聲請人更適於
    擔任二名未成年子女之親權人。另兩造對於未成年子女均有
    扶養義務，衡諸兩造經濟能力及扶養需求，應由聲請人按月
    負擔二名未成年子女各新臺幣（下同）2 萬元之扶養費用，
    爰依民法第1052條第1 項第3 款、第2 項規定，請求擇一判
    准離婚，並依同法第1055條之1 、第1084條第2 項、第1089
    條、第1116條之2 規定，請求二名未成年子女權利義務之行
    使或負擔由相對人單獨任之及給付子女扶養費等語。並聲明
    ：⒈准兩造離婚。⒉未成年子女甲○○、乙○○權利義務之行使或
    負擔由相對人任之。⒊聲請人應自本件判決確定之日起至未
    成年子女甲○○、乙○○分別成年之日止，按月於每月5 日給付
    相對人關於甲○○、乙○○扶養費用各2 萬元。
三、得心證之理由：
  ㈠關於履行同居部分；
  ⒈按夫妻互負同居之義務。但有不能同居之正當理由者，不在
    此限，民法第1001條定有明文。所謂不能同居之正當理由，
    乃指夫妻有不堪同居或不宜同居之事由，或依其情形要求夫
    妻同居為不合理而言。並不限於夫妻之一方有經常或慣行毆
    打他方之情形，即其精神受害而不堪同居，或一方之行為使
    他方心生畏懼致不敢同居者，亦為不能同居之正當理由。
  ⒉經查，兩造於95年1 月8 日結婚，婚後育有二名未成年子女
    即甲○○、乙○○，並共同居住於臺北市○○區○○○路000 巷00○0 
    號住處，目前婚姻關係存續中。惟相對人於104年間攜同甲○
    ○、乙○○離家，自行在外居住等情，為兩造所不爭執，並有
    戶籍謄本在卷足佐（見105 年度家婚聲字第22號卷，下稱聲
    卷，第2 、3 頁），堪信為真正。
  ⒊聲請人主張相對人無故不履行同居義務，為相對人所否認，
    並以前詞置辯，故本件爭點應為，相對人有無不能同居之正
    當理由？茲論述如下：
  ⑴相對人辯稱聲請人長期對其施以肢體及精神上之家庭暴力行
    為，致相對人對聲請人心生恐懼，故其具不能同居之正當理
    由等情，業據其提出99年9 月10日臺北市警察局處理家庭暴
    力與兒少保護案件調查紀錄、99年8 月17日財團法人新光吳
    火獅紀念醫院受理家庭暴力事件驗傷診斷書、104 年10月13
    日國泰綜合醫院受理家庭暴力事件驗傷診斷書等件為證（見
    婚卷第8 至12頁反面），復參酌臺北市家庭暴力暨性侵害防
    治中心（下稱臺北家防中心）106 年2 月15日北市家防成字
    第10630360500 號函、新北市政府家庭暴力暨性侵害防治中
    心（下稱新北家防中心）106 年2 月22日新北家防接字第10
    63213881號函所示，相對人曾於98年8 月11日通報遭聲請人
    徒手毆打，致其受有左臉、頸部和眼部多處擦傷；99年8 月
    18日通報遭聲請人毆打，致其受有左頸部、左肩、左上背、
    右上背挫瘀傷及血腫等傷害；104 年10月13日通報遭聲請人
    以腳踹身體致其受傷等情，有該家防中心函文暨所附通報表
    等件在卷足佐（見婚卷第103 、104 頁、107 至113 頁），
    堪認為真實。聲請人雖否認有實施家庭暴力之情事，辯稱相
    對人雖多次通報家暴案件，但均於提起保護令聲請後撤回或
    未聲請保護令，足見相對人並無證據證明聲請人有家暴行為
    等語。然查，聲請人坦承其確曾於兩造爭執時，為免相對人
    拉扯糾纏，而有採取掙脫行為舉動致發生碰撞等情（見婚卷
    第131 頁反面），是聲請人對於相對人多次通報家暴時所檢
    查之受傷結果，確係由聲請人行為所導致乙情，並不爭執，
    惟參酌相對人所受之前述受傷位置及程度，顯非僅單純拉扯
    碰撞即可形成，足認應有發生家庭暴力之情。縱相對人對於
    通報家庭暴力之事件，於聲請保護令後另行撤回，抑或未聲
    請保護令，然而，撤回或未聲請保護令之緣由眾多，非必然
    係因相對人無證據證明之原因，且相對人亦稱先前係因不欲
    破壞家庭和諧，方撤回保護令聲請或未聲請保護令，顯見係
    相對人為維持家庭和諧而為之決定，自不得僅以此情事推論
    聲請人無家庭暴力之行為。綜上，相對人既長期遭聲請人施
    以家庭暴力，其稱對於與聲請人共同生活仍存有恐懼之陰影
    ，亦符常情，倘強迫相對人返回與聲請人同住一處，難免強
    人所難，則相對人抗辯現有不能與聲請人同居之正當理由，
    應可採信。
  ⑵從而，相對人既有不能同居之正當理由，聲請人請求相對人
    履行同居義務，即屬無據，應予駁回，爰判決如主文第1 項
    所示。
  ㈡關於反請求離婚、酌定親權及給付子女扶養費部分：
  ⒈兩造於95年1 月8 日結婚，婚後育有二名未成年子女即甲○○
    、乙○○，並共同居住於臺北市○○區○○○路000 巷00○0 號住處
    ，目前婚姻關係存續中等情，已詳述如前。相對人以遭聲請
    人長期實施家庭暴力，主張依民法第1052條第1項第3 款、
    第2 項規定，擇一請求判准離婚，並依同法第1055條之1 、
    第1084條第2 項、第1089條、第1116條之2 規定，請求酌定
    親權及給付子女扶養費，為聲請人所否認，並以前詞置辯，
    是本件爭點厥為：⑴相對人依民法第1052條第1項第3 款訴請
    離婚有無理由？⑵兩造間有無難以維持婚姻之重大事由存在
    ？⑶未成年子女甲○○、乙○○權利義務之行使或負擔應由何人
    任之為宜？⑷聲請人應否給付相對人關於
    甲○○、乙○○之扶養費？茲論述如下：
  ⑴相對人依民法第1052條第1 項第3 款訴請離婚有無理由：
  ①按夫妻之一方受他方不堪同居之虐待者，他方得向法院請求
    離婚，民法第1052條第1 項第3 款定有明文。又夫婦因尋常
    細故迭次毆打，即有不堪同居之痛苦；又慣行毆打，即為不
    堪同居之虐待，足以構成離婚之原因（最高法院19年上字第
    1128號、20年上字第371 號判例可資參照）。
  ②經查，相對人主張聲請人長期對其施以肢體及精神上之家庭
    暴力行為，致相對人對聲請人心生恐懼，故其無法與聲請人
    共同生活等語，已詳述如前，應可採信。聲請人屢次對相對
    人施暴，依上開說明，可認相對人有受聲請人不堪同居之虐
    待，從而，相對人反請求判決離婚於法有據，應予准許，爰
    判決如主文第3項所示。
  ⑵本件相對人係主張民法第1052條第1 項第3 款、第2 項之規
    定訴請離婚，其訴訟標的雖有數項，但僅有單一之聲明，本
    院既認相對人依同法第1052條第1 項第3 款規定請求離婚為
    有理由，則其餘訴訟標的即無審酌之必要，併予敘明。
  ⑶未成年子女甲○○、乙○○權利義務之行使或負擔應由何人任之
    為宜：
  ①按夫妻離婚者，對於未成年子女權利義務之行使或負擔，依
    協議由一方或雙方共同任之。未為協議或協議不成者，法院
    得依夫妻之一方、主管機關、社會福利機構或其他利害關係
    人之請求或依職權酌定之。前項協議不利於子女者，法院得
    依主管機關、社會福利機構或其他利害關係人之請求或依職
    權為子女之利益改定之。行使、負擔權利義務之一方未盡保
    護教養之義務或對未成年子女有不利之情事者，他方、未成
    年子女、主管機關、社會福利機構或其他利害關係人得為子
    女之利益，請求法院改定之。前三項情形，法院得依請求或
    依職權，為子女之利益酌定權利義務行使負擔之內容及方法
    。法院得依請求或依職權，為未行使或負擔權利義務之一方
    酌定其與未成年子女會面交往之方式及期間。但其會面交往
    有妨害子女之利益者，法院得依請求或依職權變更之。民法
    第 1055 條定有明文。復按法院為前條裁判時，應依子女之
    最佳利益，審酌一切情狀，參考社工人員之訪視報告，尤應
    注意左列事項：子女之年齡、性別、人數及健康情形。子
    女之意願及人格發展之需要。父母之年齡、職業、品行、
    健康情形、經濟能力及生活狀況。父母保護教養子女之意
    願及態度。父母子女間或未成年子女與其他共同生活之人
    間之感情狀況，民法第1055條之1 亦定有明文。另為實施聯
    合國1989年兒童權利公約（Convention on the Rights oft
    he Child ），健全兒童及少年身心發展，落實保障及促進
    兒童及少年權利，特制定兒童權利公約施行法；兒童權利公
    約所揭示保障及促進兒童及少年權利之規定，具有國內法律
    之效力；兒童應在幸福、關愛與理解氣氛之家庭環境中成長
    ，使其人格充分而和諧地發展；所有關係兒童之事務，均應
    以兒童最佳利益為優先考量，兒童權利公約施行法第1 、2
    條、兒童權利公約前言及第3 條明文規定。
  ②經查，由本院依職權囑託映晟社會工作師事務所對兩造及未
    成年子女進行訪視，結果略以：A . 親權能力：兩造健康狀
    況良好，均有工作及收入來源。二名未成年子女與兩造之親
    子互動自然、無異狀，評估兩造具有相當之親職能力。B .
    親職時間：相對人為二名未成年子女之主要照顧者，能親自
    照顧與陪伴子女，親職時間充足；聲請人工作時間彈性，週
    休二日，願親自照顧未成年子女。Ｃ. 照護環境：相對人住
    所社區生活機能佳，住所乾淨及能提供未成年子女獨立空間
    ，可提供穩定且適當之照護環境；聲請人住所生活機能尚可
    ，但空間略為狹窄，未有未成年子女獨立空間，尚能提供穩
    定適當之照護環境。D.兩造均具有高度監護意願，監護動機
    均為正向目的。E.兩造均具備適當教育能力，且能具體說明
    對未成年子女之教育規畫。F.目前未成年子女與相對人同住
    ，並無受不當照顧之情事。建議由兩造共同行使親權，且維
    持二名未成年子女目前生活環境，繼續與相對人同住等語，
    有該事務所訪視報告在卷足稽（見婚卷第46至52頁）。聲請
    人雖稱未成年子女有遭相對人不當照顧，並有妨礙探視之行
    為等語，惟上開訪視報告已明白記載未成年子女並無受不當
    照顧之情事。又兩造目前雖分居中，未成年子女平日與相對
    人同住，然聲請人並不否認假日均會與未成年子女會面交往
    ，且聲請人自承係其拒絕回應相對人之聯繫，並非相對人未
    主動與其聯繫等語（見婚卷第77頁反面、第179頁），難認
    相對人有何妨礙探視之行為，聲請人所述，自難採信。本院
    審酌上開訪視報告內容、未成年子女甲○○、乙○○之年齡、性
    別、健康情形、意願及人格發展需要及兩造之年齡、職業、
    品行、健康情形、經濟能力、生活狀況、保護教養子女之意
    願、態度、感情狀況、同性照顧原則、手足不分離原則等一
    切情狀，復考量甲○○、乙○○之意願，認甲○○、乙○○權利義務
    之行使或負擔，由兩造共同行使，而由相對人擔任主要照顧
    者為宜，並依職權酌定聲請人與甲○○、乙○○會面交往之時間
    及方式如附表，以符合未成年子女之最佳利益，爰判決如主
    文第4項所示。
  ⒋聲請人應否給付相對人關於甲○○、乙○○之扶養費：
  ⑴按父母對於未成年子女，有保護及教養之權利義務；父母對
    於未成年子女之扶養義務，不因結婚經撤銷或離婚而受影響
    ；扶養之程度，應按受扶養權利者之需要，與負扶養義務者
    之經濟能力及身分定之；負扶養義務者有數人，而其親等同
    一時，應各依其經濟能力分擔義務，民法第1084條第2 項、
    第1116條之2 、第1119條、第1115條第3 項分別定有明文，
    是若父母均有扶養能力時，對於子女之扶養費用均應分擔。
    次按法院命給付扶養費，得審酌一切情況，定其給付之方法
    ，不受聲請人聲明之拘束。前項給付，法院得依聲請或依職
    權，命為一次給付、分期給付或給付定期金，必要時並得命
    提出擔保；法院命給付定期金者，得酌定逾期不履行時，喪
    失期限利益之範圍或條件，並得酌定加給之金額。但其金額
    不得逾定期金每期金額之二分之一，家事事件法第100 條第
    1 、2 、4 項定有明文。
  ⑵經查，聲請人為未成年子女甲○○、乙○○之父親，依前揭規定
    ，對甲○○、乙○○負有扶養義務。本院審酌聲請人擔任工程師
    ，每月收入約13萬5,000 元，相對人擔任美語教育機構主管
    ，每月收入約5 萬元；聲請人102 年至104 年度所得分別為
    183 萬0,370 元、189 萬1,050 元、197 萬2,024元，名下
    財產共7 筆，價值約261 萬9,716 元，相對人102年104 年
    度所得分別為1 萬5,520 元、2 萬2,856 元、0 元，名下財
    產共5 筆，價值約493 萬1,126 元之資力狀況等情，有訪視
    報告、稅務電子闡門財產所得調件明細表等件在卷足參（見
    婚卷第49頁反面、第82至99頁），因認聲請人之經濟上扶養
    能力略優於相對人，併考量相對人需實際負起對子女生活照
    顧及教育之責任，備極辛勞，認應由聲請人負擔未成年子女
    扶養費三分之二，而由相對人負擔三分之一為適當。參以甲
    ○○、乙○○目前主要生活區域為新北市淡水區，而依行政院主
    計處所公布之105 年度臺北市每月每月平均消費性支出為2 
    萬8,476 元，有該調查報告在卷足佐（見婚卷第175 頁），
    故相對人請求聲請人按月給付之扶養費用2 萬元，尚屬過高
    ，應核減為1 萬8,984 元（計算式：2 萬8,476 元×2/3 ＝1 
    萬8,984 元），始屬允當。從而，相對人請求聲請人自本件
    判決確定之日起，至甲○○、乙○○分別成年之日止，各給付每
    人每月扶養費用1 萬8,984 元，尚屬合理，應有理由，逾此
    範圍之請求則屬無據，不應准許，爰判決如主文第5 項所示
    。
四、綜上所述，聲請人聲請履行同居，並無理由，應予駁回。相
    對人反請求判准兩造離婚，為有理由，應予准許；反請求酌
    定親權部分，認甲○○、乙○○權利義務之行使或負擔宜由兩造
    共同任之，並由相對人擔任主要照顧者，另訂定聲請人與甲
    ○○、乙○○會面交往之時間及方式如附表；反請求聲請人自本
    件判決確定之日起至甲○○、乙○○分別成年之日止，按月各給
    付每人每月扶養費用1 萬8,984 元，亦有理由，而應准許。
    又定扶養費數額，屬本院依職權審酌之事項，不受當事人聲
    明之拘束，故相對人請求酌定親權及給付扶養費金額未獲准
    部分，亦不生其餘聲請駁回之問題，附此敘明。
五、本件事證已臻明確，兩造其餘攻擊防禦方法及舉證，核與判
    決之結果不生影響，爰不逐一論列，併此敘明。
六、據上論結，本件聲請人請求相對人履行同居之聲請無理由，
    相對人反請求離婚、酌定親權及給付扶養費之訴有理由，依
    家事事件法第51條、民事訴訟法第78條，判決如主文。
中    華    民    國    106    年    10   月    19    日
                  家事法庭   法  官  陳香文
以上正本係照原本作成。
如對本判決上訴，須於判決送達後20日內向本院提出上訴狀。如
委任律師提起上訴者，應一併繳納上訴審裁判費。
如不服本裁定應於送達後10日內向本院提出抗告狀，並繳納抗告
費新臺幣1,000元。
中　　華　　民　　國  　106　　年　　10　 月　　19　　日
                             書記官  何明芝
附表：
一、未成年子女甲○○、乙○○16歲之前：
  ㈠平日：聲請人得於每月第2 、4 週之星期六上午8 時30分至
    翌日即週日晚間19時止，攜甲○○、乙○○出遊、同住。
  ㈡寒暑假期間：聲請人得於寒假期間另有10日、暑假期間另有
    30日，與甲○○、乙○○同住，此同住時間得連續或分開執
    行，並由兩造於假期開始前10日協議，協議不成，則均自假
    期開始第3 日起連續之10日、30日（不含平日、農曆春節所
    示之探視期間在內，若寒假連續探視期間與農曆春節所示期
    間衝突，則應以農曆春節所示內容為優先，不足之寒假連續
    探視日數，另於農曆初五後接續計算）。
  ㈢聲請人得於每年清明節及偶數年（如106 年、108 年，以下
    類推）之端午節及中秋節假期開始當日早上9 時至假期結束
    當日晚間19時止（若依行政院人事行政總處之放假公告為連
    續假期者，則由該次連續假期開始日早上8 時30分至最後日
    晚間19時止），攜同甲○○、乙○○出遊或同住。
  ㈣於偶數年（如106 年、108 年，以下類推）之農曆春節期間
    ，自除夕日上午10時起至大年初二下午8 時30分止，甲○○
    、乙○○與相對人同住，其餘春節期間與則與聲請人同住。
    於單數年（如107 年、109 年，以下類推）之農曆春節期間
    ，自除夕日上午10時起至大年初二下午8 時30分止，甲○○
    、乙○○與聲請人同住，其餘春節期間與則與相對人同住。
  ㈤接送地點由兩造協議決定，倘不能協議，則以相對人住處為
    接送地點。
  ㈥上開會面交往時間及方式，得由兩造另行協議變更之。
二、於甲○○、乙○○滿十六歲後，聲請人會面交往應尊重甲○
    ○、乙○○之意願。
三、非會面式交往：聲請人與甲○○、乙○○間得為通信（包括
    網路）、通話、致贈禮物、交換照片、拍照等行為。
四、兩造應遵守事項：
  ㈠甲○○、乙○○之聯絡方式、就讀學校等如有變更，相對人
    應隨時通知聲請人。
  ㈡聲請人如不能準時接送子女或欲放棄該次會面交往時，應於
    前二日提前告知相對人，以方便安排子女照顧事宜。倘聲請
    人違反提前告知義務且未準時接送，則下次會面交往時間得
    扣除前次遲到之時間；倘聲請人違反提前告知義務且未於該
    次會面交往時間接送，則下次會面交往應予停止一次。
  ㈢兩造均不得有危害未成年子女身心健康之行為，亦均不得灌
    輸未成年子女有關反抗或敵視對造及其親友之觀念，以維護
    未成年子女身心健全發展。